【裁判字號】    97,訴,1422
【裁判日期】    970813
【裁判案由】    毒品危害防制條例
【裁判全文】
臺灣板橋地方法院刑事判決              97年度訴字第1422號
公  訴  人  臺灣板橋地方法院檢察署檢察官
被      告  甲○○
                   （另案於臺灣臺北監獄臺北分監執行中）
上列被告因違反毒品危害防制條例案件，經檢察官提起公訴（97
年度毒偵字第2993號），本院依簡式審判程序，判決如下：
    主  文
甲○○施用第一級毒品，累犯，處有期徒刑壹年。
    事  實
一、甲○○前因於民國八十九年間因施用第二級毒品案件經本院
    以八十九年度毒聲字第三三五四號裁定送觀察、勒戒後，認
    無繼續施用毒品之傾向，於八十九年六月十四日釋放，於同
    年月二十五日執行完畢。又於九十二年間施用第一級及第二
    級毒品案件，經本院以九十二年度毒聲字第九七八號裁定送
    觀察、勒戒後，認有繼續施用毒品傾向，再經本院以九十二
    年度毒聲第一五九八號裁定施以強制戒治，於九十二年十月
    三十一日因停止戒治釋放，所餘期間付保護管束，而修正之
    毒品危害防制條例於九十三年一月九日施行，所餘戒治期因
    而未予執行。上開施用毒品犯行並經檢察官提起公訴，經臺
    灣高等法院以九十二年度上訴字第三三七六號判決分別判處
    有期徒刑八月、五月，應執行有期徒刑十月確定。又因施用
    第一級及第二級毒品案件經本院以九十四年度第二五七六號
    判決分別判處有期徒刑七月、五月，並定其應執行刑為有期
    徒刑十月確定，嗣經本院以九十六年度聲減字第四四八號裁
    定減刑並應執行刑為有期徒刑五月確定，於九十六年七月十
    六日執行完畢。詎仍不知悔改，明知海洛因、甲基安非他命
    分係毒品危害防制條例所列之第一、二級毒品，不得非法持
    有、施用，仍基於施用第一級毒品海洛因及第二級毒品甲基
    安非他命之犯意，於九十六年十二月二十八日上午某時在臺
    北縣新莊市○○路五之三號住處內，以針筒注射之方式同時
    施用第一級毒品海洛因及第二級毒品甲基安非他命一次。嗣
    於九十六年十二月二十八日晚間九時三十分許，在臺北縣中
    和市○○路三百八十九巷十弄一之四號為警持搜索票搜索，
    經其同意採集尿液送檢驗呈嗎啡及甲基安非他命陽性反應，
    始查悉上情。
二、案經臺北縣政府警察局中和分局報告臺灣板橋地方法院檢察
    署檢察官偵查起訴。本院於準備程序進行中，甲○○就被訴
    事實為有罪之陳述，經告知簡式審判程序之旨，並聽取各當
    事人之意見後，本院合議庭裁定由受命法官獨任進行簡式審
    判程序。
    理  由
一、業經被告甲○○對上揭犯罪事實於本院審理時自白不諱，其
    於九十六年十二月一二十八經警查獲後採集尿液鑑驗結果，
    確呈嗎啡、甲基安非他命陽性反應，有臺灣檢驗科技股份有
    限公司濫用藥物尿液檢驗報告書一份在卷可稽。按九十二年
    七月九日修正之毒品危害防制條例刪除二犯及三犯規定，一
    改修法前繁雜之處遇程序，僅將施用毒品者簡化區分為初犯
    、再犯，並認施用毒品者係屬病患性犯人，以觀察、勒戒戒
    除其身癮，並以強制戒治去除其心癮。經觀察、勒戒或強制
    戒治執行完畢釋放後，若係五年後再犯該條例第十條施用毒
    品罪者，與同條例第二十條第一項、第二項關於「初犯」之
    處理方式相同，檢察官應先聲請法院裁定令被告入勒戒處所
    觀察、勒戒，並視有無繼續施用毒品傾向，決定應予釋放、
    為不起訴之處分，或應聲請法院裁定令入勒戒處所強制戒治
    ；若係五年內「再犯」同條例第十條施用毒品罪者，依同條
    例第二十三條第二項規定，檢察官則應依法追訴。觀諸該條
    例第二十條第三項之修正理由：「觀察、勒戒或強制戒治五
    年後再犯者，顯見前所實施之觀察、勒戒或強制戒治已足以
    遮斷其施用毒品之癮，為期自新及協助其戒除毒癮，對此五
    年後再犯者，爰明定仍適用初犯之規定，先經觀察、勒戒、
    強制戒治之程序」及同條例第二十三條第二項之修正理由：
    「為配合簡化施用毒品犯之刑事處遇程序，並鑑於經觀察、
    勒戒或強制戒治執行完畢釋放後五年內再犯者，其再犯率甚
    高，原據以實施之觀察、勒戒及強制戒治既已無法收其實效
    ，自應施以刑事處遇」；顯然如施用毒品者係前經觀察、勒
    戒或強制戒治等治療程序執行完畢五年後，始再施用毒品者
    （視為初犯），因前所執行之觀察、勒戒或強制戒治已足收
    戒除毒癮之效，自應重新執行觀察、勒戒或強制戒治等治療
    程序，並於治療程序執行完畢後，由檢察官為不起訴處分，
    毋庸對之追訴處罰；反之，在「再犯」之情形，因其先前所
    為治療程序顯未能收戒斷毒癮之效，且考量施用毒品者之再
    犯率偏高，乃簡化其刑事處遇程序，而逕予追訴處罰，不再
    施以治療程序。參酌上開立法理由，修正毒品危害防制條例
    就施用毒品者，祇於「初犯」及「五年後再犯」二種情形，
    有其追訴條件之限制，即須於初犯經觀察、勒戒或強制戒治
    釋放後，五年內均無施用毒品之行為，始能認其前所實施之
    觀察、勒戒或強制戒治已足遮斷毒癮，而得於五年後再犯時
    ，再予適用初犯之規定，重行觀察、勒戒或強制戒治等程序
    ；倘五年內已經再犯，被依法追訴處罰，縱其第三次（或第
    三次以上）施用毒品之時間在初犯釋放五年以後，即與「五
    年後再犯」之情形有別，且因已於「五年內再犯」，顯見其
    再犯率甚高，原實施觀察、勒戒或強制戒治，已無法收其實
    效，而無五年戒斷期之存在，自無再經觀察、勒戒及強制戒
    治之必要，應由檢察官逕行起訴，始符該法修正之本旨。本
    案被告甲○○前於八十九年間因施用第二級毒品案件經本院
    以八十九年度毒聲字第三三五四號裁定送觀察、勒戒後，認
    無繼續施用毒品之傾向，於八十九年六月十四日釋放，於同
    年月二十五日執行完畢。又於九十二年間施用第一級及第二
    級毒品案件，經本院以九十二年度毒聲字第九七八號裁定送
    觀察、勒戒後，認有繼續施用毒品傾向，再經本院以九十二
    年度毒聲第一五九八號裁定施以強制戒治，於九十二年十月
    三十一日因停止戒治釋放，所餘期間付保護管束，而修正之
    毒品危害防制條例於九十三年一月九日施行，所餘戒治期因
    而未予執行。上開施用毒品犯行並經檢察官提起公訴，經臺
    灣高等法院以九十二年度上訴字第三三七六號判決分別判處
    有期徒刑八月、五月，應執行有期徒刑十月確定，有臺灣高
    等法院被告刑案紀錄表一份在卷可稽。被告既曾於「五年內
    再犯」，且經法院判處罪刑確定，復於九十六年十二月二十
    八日上午某時以針筒注射之方式同時施用第一級毒品海洛因
    及第二級毒品甲基安非他命一次，即與毒品危害防制條例第
    二十條第三項所定「五年後再犯」之情形有別，本次被告再
    犯毒品危害防制條例第十條之罪，自非屬毒品危害防制條例
    第二十條第三項所定「五年後再犯第十條之罪」之情形，而
    應依法追訴（最高法院九十五年度臺非字第二四六號判決意
    旨參照）。從而本案事證明確，自應依法論科。
二、核被告所為，係犯毒品危害防制條例第十條第一項、第二項
    之施用第一級毒品罪及第二級毒品罪。其於施用前後持有第
    一級毒品海洛因及持有第二級毒品安非他命之低度行為，應
    分別為施用之高度行為所吸收，均不另論罪。又被告同時施
    用海洛因及安非他命，係一行為觸犯數罪名，為想像競合犯
    ，應從一重之施用第一級毒品罪處斷。起訴書固僅就被告施
    用第一級毒品海洛因部分提起公訴，然被告於本院準備程序
    中，即自承係同時施用第一級毒品海洛因及第二級毒品安非
    他命（九十七年七月九日準備程序筆錄），且被告固另曾於
    九十六年十二月三十日因施用海洛因、安非他命經警查獲，
    經本院另案以九十七年度訴字第八五○號各判處有期徒刑七
    月、五月，查該案係依被告供述，認定被告基於施用第一級
    毒品海洛因之犯意，於九十六年十二月三十日某時，在臺北
    縣新莊市友人住處，以將海洛因摻入香菸之方式，施用第一
    級毒品海洛因一次。另基於施用第二級毒品甲基安非他命之
    犯意，於九十六年十二月三十日某時，在臺北縣新莊市友人
    住處，以將第二級毒品甲基安非他命放在玻璃球內，再加熱
    燒烤成煙而予吸食之方式，施用甲基安非他命一次。佐以被
    告於該案經查獲時驗尿結果，甲基安非他命濃度為六八九三
    ng/m l，顯較被告於本案九十六年十二月二十八日查獲後驗
    尿結果，甲基安非他命濃度為九五四ng/ml 為高，足認被告
    於九十六年十二月二十八日查獲再經釋放後，曾再次施用甲
    基安非他命，是被告上揭於九十六年十二月二十八日施用第
    二級毒品安非他命犯行，與同年月三十日施用犯行顯非同一
    事實。被告於本院審理中自承曾於九十六年十二月二十八日
    上午某時，在臺北縣新莊市○○路五之三號住處內施用安非
    他命乙節，當屬可信，檢察官認為被告前揭九十六年十二月
    三十日施用甲基安非他命犯行，業經本院以九十七年度訴字
    第八五○號判處有期徒刑五月，於九十七年五月二十六日確
    定，認為與本案九十六年十二月二十八日施用甲基安非他命
    犯行係同一事實，而以九十七年度毒偵字第四三三二號為不
    起訴處分，顯有誤解，從而被告上開施用甲基安非他命犯行
    ，既與經起訴之施用海洛因犯行間，有想像競合之裁判上一
    罪關係，仍為起訴效力所及，本院自應併予審論，附此敘明
    。被告前因施用第一級及第二級毒品案件經本院以九十四年
    度第二五七六號判決分別判處有期徒刑七月、五月，並定其
    應執行刑為有期徒刑十月確定，嗣經本院以九十六年度聲減
    字第四四八號裁定減刑並應執行刑為有期徒刑五月確定，於
    九十六年七月十六日執行完畢，此有臺灣高等法院被告前案
    紀錄表一份在卷可稽，其於有期徒刑執行完畢後，五年之內
    故意再犯本案最重本刑有期徒刑以上之罪，應依刑法第四十
    七條第一項累犯之規定加重其刑。爰審酌被告前有多次毒品
    前科，素行不佳，有前開前案紀錄表可參，經減刑寬典而提
    前出監，於有期徒刑執行完畢不久後，旋復再犯本案，顯然
    先前所受刑之執行之執行未收矯治、警惕之效，被告既無確
    實戒毒之決心，亦不思於減刑後改過自新，顯難自拔，自應
    施以相當之刑罰，以期收教化之功能，兼衡其經查獲後自知
    事證明確而坦承犯行，且其施用毒品犯行所生危害，主要以
    自戕身心健康為主，對於他人生命、身體、財產等法益，尚
    未查得重大直接危害等一切情狀，量處如主文所示之刑，以
    示懲儆。
據上論斷，應依刑事訴訟法第273條之1第1項、第299條第1項前
段，毒品危害防制條例第10條第1項、第2項、第23條第2項，刑
法第11條前段、第55條、第47條第1項，判決如主文。
本案經檢察官靳開聖到庭執行職務
中    華    民    國    97    年    8     月    13    日
                  刑事第三庭  法  官  王偉光
上列正本證明與原本無異。
如不服本判決，應於判決送達後十日內檢附理由向本院提出上訴
狀（應附繕本），上訴於臺灣高等法院。
                              書記官  陳宥伶
中    華    民    國    97    年    8     月    13    日
附錄本案論罪科刑法條全文：
毒品危害防制條例第十條：
施用第一級毒品者，處六月以上五年以下有期徒刑。
施用第二級毒品者，處三年以下有期徒刑。


司法院資訊處製作；財團法人民間司法改革基金會備份。
